最高法院刑事判決                              八十八年度台上字第六七一六號
    上  訴  人  甲○○
    選任辯護人  郭宏義律師
右上訴人因違反山坡地保育利用條例案件，不服台灣高等法院中華民國八十六年七月
二十四日第二審判決（八十六年度上訴字第二九六四號，起訴案號：台灣台北地方法
院檢察署八十五年度偵字第二六四九八、二七八四四號），提起上訴，本院判決如左
：
    主  文
上訴駁回。
    理  由
按刑事訴訟法第三百七十七條規定：上訴於第三審法院，非以判決違背法令為理由，
不得為之。是提起第三審上訴，應以原判決違背法令為理由，係屬法定要件。如果上
訴理由所指摘原判決違法情事並不存在，或顯與法律規定得為第三審上訴理由之違法
情形不相適合時，均應認其上訴為違背法律上之程式，予以駁回。本件原判決依憑上
訴人甲○○之供述、土地登記簿謄本、台北縣政府八五北府農六字第四三一四六六號
函、台北縣山坡地保育利用管理查報與取締案件會勘紀錄表、第一審勘驗筆錄、現場
照片，及台北縣新店地政事務所八六北縣店地二字第二四四六號函附系爭土地複丈成
果圖等證據，本於推理作用，而撤銷第一審不當判決，改判論處上訴人在公有山坡地
內擅自設置工作物罪刑。從形式上觀察，尚無違背法令之情形存在。上訴意旨略稱：
(一)本案土地與相鄰二十餘筆土地，乃上訴人之祖父陳喜生陸續向人購買，陳喜生與其
兄弟四人與日本政府簽有「官有森林原野豫約賣渡願」及「實測設計圖」，上訴人認
該契約即土地買賣契約，上訴人之祖先即依該契約，取得使用本案土地之權利，上訴
人既因繼承取得該土地，自有合法使用權；且上訴人三代在此種茶、居住，從未有人
出面主張權利，上訴人因不知土地登記之事，亦不知本案土地係登記國有，本件又係
與多筆土地連成一片，無界址界標，在未測量前無從知悉本案建物係坐落何地號土地
上，故上訴人對於本案土地，主觀上亦絕無公有或他人土地之認識。原判決就上訴人
上開所辯無主觀認識之事證，何以不足採，未於判決內說明，有不載理由之違法。(二)
上訴人於原審聲請向台北縣石碇鄉公所函詢：上訴人興建本件房屋之位置，其前是否
有舊屋存在？自何時起在該地點種植茶樹？興建之前，有無向鄉公所報告舊屋受颱風
損壞及報備翻修，並獲允許？上開證據之調查，關乎上訴人主觀上有無犯罪故意及應
科何種刑度？是否應諭知緩刑？原審竟棄而不查，有應於審判期日調查證據而未予調
查之違法等語。惟查：一、原判決就上訴人所提出上開「官有森林原野豫約賣渡願」
等證據，認為不足以證明已發生本案土地物權移轉之效力，上訴人所稱係以利用自己
土地之意思整建房屋及不知如何辦理所有權移轉登記之辯解，俱不足採取，已依憑證
據於判決理由第三項內詳予論斷及指駁說明。核上訴意旨(一)，係就原判決已明白論斷
之事項，任憑己意重為事實上之爭執，自非適法之第三審上訴理由。二、刑事訴訟法
第三百七十九條第十款所稱應調查之證據，係指與待證事實有重要關係、在客觀上認
為應行調查者而言。原判決事實既認定本案土地係財政部國有財產局管理之國有山坡
地，並不能證明上訴人在該土地上有整建房屋及設置工作物之權利，上訴意旨(二)所載
上訴人於原審聲請查證之事項，即難認與其所指之待證事項有關；原判決認其不能對
於上訴人作何有利之認定，已於理由內說明無查證之必要。是上訴意旨(二)所指原判決
違法之情形，並不存在。綜上所述，依首揭說明，應認本件上訴為違背法律上之程式
，予以駁回。
據上論結，應依刑事訴訟法第三百九十五條前段，判決如主文。
中      華      民      國    八十八    年     十一     月    二十五    日
                              最高法院刑事第十庭
                                  審判長法官  曾  有  田
                                        法官  陳  宗  鎮
                                        法官  劉  介  民
                                        法官  魏  新  和
                                        法官  孫  增  同
      右正本證明與原本無異
                                              書  記  官
中      華      民      國    八十八    年     十二     月      一      日
